【裁判字號】    92,交聲,310
【裁判日期】    921225
【裁判案由】    聲明異議
【裁判全文】
臺灣高雄地方法院交通事件裁定                    九十二年度交聲字第三一號
    原處分機關  高雄市政府交通局交通事件裁決處
    異  議  人
    即受處分人  萬事通通運股份有限公司
    代  理  人  姚瑟貞
右列異議人因違反道路交通管理處罰條例案件，對於高雄市政府交通局交通事件裁決
處於民國九十二年六月二十日所為之處分（原處分案號：高市府交裁字第裁三二－Ｂ
00000000號），聲明異議，本院裁定如左：
    主  文
原處分撤銷。
萬事通通運股份有限公司汽車所有人，汽車裝載貨物超過核定之總重量，記該汽車違
規紀錄壹次。
    理  由
一、原處分機關係以：異議人萬事通通運股份有限公司所屬司機洪明華於民國九十二
    年四月二十八日十六時許，駕駛異議人所有之車牌號碼ＸＯ─六五七號營業大貨
    車（下稱系爭車輛），裝載砂石未依規定使用專用車輛，行經高雄市○○區○○
    路友成巷口時，為警舉發，原處分機關即依道路交通管理處罰條例第二十九條之
    一第一項規定，裁決異議人應繳納罰鍰新台幣（下同）四萬元。
二、異議意旨略以：異議人所屬司機洪明華於上揭時日駕駛系爭車輛係載運轉爐石，
    並非砂石或土方，而轉爐石為爐石之一種，其比重異於砂石或土方，自難比照裝
    載砂石或土方車輛管理，原處分機關誤認系爭車輛所載運者為砂石，認事用法不
    當，其裁決應予撤銷等語。
三、按裝載砂石、土方未依規定使用專用車輛者，處四萬元以上八萬元以下罰鍰，並
    當場禁止通行，道路交通管理處罰條例第二十九條之一第一項定有明文。又法院
    受理有關交通事件，準用刑事訴訟法之規定，同條例第八十九條前段亦定有明文
    ，故交通違規之事實應依證據認定之，非有積極證據足以證明行為人之交通違規
    事實，不能遽以推斷而認定行為人之交通違規行為（刑事訴訟法第一百五十四條
    第二項、最高法院三十年上字第八一六號及七十六年台上字第四九八六號判例意
    旨參照）。
四、經查，本件異議人所屬司機洪明華於九十二年四月二十八日十六時許，駕駛系爭
    車輛行經高雄市○○區○○路友成巷口時，為警舉發裝載砂石未依規定使用專用
    車輛，嗣於同年六月二十日經原處分機關依道路交通管理處罰條例第二十九條之
    一第一項規定，裁決處罰異議人罰鍰四萬元之事實，固有高雄市政府警察局舉發
    違反道路交通管理事件通知單、高雄市○○○○道路交通管理事件裁決書各一份
    在卷可稽，惟異議人陳稱：系爭車輛當時是裝載轉爐石，而非砂石等語，並提出
    高雄市政府環境保護局大林蒲填海工程管理中心廢棄物進場運送聯單（下稱廢棄
    物進場運送聯單）七紙為證，其上載明異議人之司機洪明華當天駕駛系爭車輛所
    裝載之廢棄物均為轉爐石，則原處分機關認定系爭車輛所裝載者為砂石，已非無
    疑，又證人即本件承辦警員陳英中證稱：伊當時無法判斷系爭車輛裝載的是砂石
    或爐石，因駕駛洪明華不否認是砂石且無異議，伊才開單舉發並拍照存證，交由
    監理所判斷等語；證人洪明華則證稱：伊當天載運的是轉爐石，有要求警員開輕
    一點的罰單，警員說會另外開一條，伊不清楚道路交通管理處罰條例第二十九條
    之一規定是什麼，不知道罰這麼重，所以就簽名了等語，可見依證人陳英中及洪
    明華所證述之內容，均無法證明系爭車輛當時所裝載之貨物係砂石，本院復職權
    向高雄市政府交通局函請原處分機關就裁罰依據表示意見，經函覆稱：本案經舉
    發單位查證系爭車輛當時所載運者確係砂石，依據舉發單位函釋裁罰等語，有該
    局九十二年七月二十二日高市交裁字第０九二００一四五三八號函暨所附照片二
    幀及九十二年十一月十一日高市交裁字第０九二００二三八四六號函各一份在卷
    可稽，足見原處分機關裁罰依據係以高雄市政府警察局之舉發通知單為憑，然舉
    發機關之承辦警員尚無法判斷系爭車輛當時所裝載之貨物確係砂石乙節，已如前
    述，故異議人究有無違反道路交通管理處罰條例第二十九條之一之規定，並無證
    據足資認定，自難認異議人有何裝載砂石未依規定使用專用車輛之事實，參酌交
    通部以九十二年九月二十九日交路字第０九二００五七四一九號函覆本院稱：爐
    石並非砂石，故得以一般車輛載運，但不得超過其核定之總重量、總聯結重量，
    亦即如以砂石標示車或砂石專用車裝載爐石，並非如裝載砂石般得以容積法為裝
    載及取締之標準等語，可知倘異議人並非運送砂石，則其自得使用一般營業大貨
    車裝載，本院依罪疑惟輕之刑事訴訟法上之證據法則，認異議人此部分違規之事
    實既不能證明，則原處分機關之裁罰容有違誤。
五、次按汽車裝載貨物超過核定之總重量、總聯結重量者，處汽車所有人罰鍰，並記
    汽車違規紀錄一次，其應歸責於汽車駕駛人時，除依第三項處汽車駕駛人罰鍰及
    依第六十三條第一項第二款記點外，汽車所有人仍應記該汽車違規紀錄一次，道
    路交通管理處罰條例第二十九條之二第一項、第三項定有明文。又所謂總重係指
    車重與載重之全部重量，道路交通安全規則第二條第一項第十八款亦定有明文。
    查異議人所有系爭車輛之總重限制為二十公噸、車重為十四點一九公噸乙節，有
    原處分機關檢附之汽車車籍查詢資料附卷可查，故系爭車輛之載重限制為五點八
    一公噸，依異議人提出之廢棄物進場運送聯單所示，系爭車輛為警舉發時之「廢
    棄物重量」欄記載為二四點八四公噸，雖異議人陳稱：該重量係指總重而非載重
    云云，惟該承辦單位即中聯爐石處理資源化股份有限公司（下稱中聯公司）向本
    院答覆稱：該廢棄物進場運送聯單係中聯公司現場人員填載，「廢棄物重量」欄
    所載係指載重，而非總重，已扣除空車重量等語，有本院辦理刑案電話查詢登記
    表一紙在卷可稽，是異議人所辯顯係避重就輕之詞，不足採信，依此，系爭車輛
    當時裝載貨物已超過核定之總重量（即二十公噸）十九點零三公噸（ 24.84-5.81
    =19.03公噸），又異議人復陳稱：洪明華是靠行的司機，載重多少他自己決定等
    語，核與證人洪明華到庭證述相符，堪認屬實，是系爭車輛違規超載應係可歸責
    於汽車駕駛人，揆諸前開說明，原處分機關本應裁處汽車駕駛人罰鍰及記違規點
    數二點，汽車所有人即異議人並應記該車違規紀錄一次，惟原處分機關未予詳查
    即依同條例第二十九條之一第一項規定裁罰異議人，尚有未洽，此部分爰由本院
    予以撤銷改罰，至汽車駕駛人部分，則應由原處分機關另為適法之處理，本院無
    從審究，附此敘明。
六、綜上所述，異議人所有被舉發之系爭車輛確有違反道路交通管理處罰條例第二十
    九條之二第一項規定之行為，惟係應歸責於汽車駕駛人，原處分機關依同條例第
    二十九條之一第一項規定，裁處異議人罰鍰四萬元，尚有未洽，異議意旨固有理
    由，然本件既另有前開違規超載情事，自應由本院予以撤銷，另為適法之處罰，
    爰依道路交通管理處罰條例第二十九條之二第一項規定，諭知如主文第二項所示
    之處罰。
據上論斷，依道路交通管理處罰條例第八十七條第二項、道路交通案件處理辦法第二
十條前段，裁定如主文。
中      華      民      國    九十二    年     十二     月    二十五    日
                                臺灣高雄地方法院交通法庭
                                    法  官  鍾素鳳
右正本證明與原本無異。
如不服本裁定，應於裁定送達後五日內，向本院提出抗告狀。
                                    書記官  陳瓊芳
中      華      民      國    九十二    年     十二     月    二十六    日


司法院資訊處製作；財團法人民間司法改革基金會備份。
